【裁判字號】    99,上訴,1756
【裁判日期】    990526
【裁判案由】    毒品危害防制條例
【裁判全文】
臺灣高等法院刑事判決                99年度上訴字第1756號
上  訴  人
即  被  告  甲○
上列上訴人因違反毒品危害防制條例案件，不服臺灣臺北地方法
院99年度訴字第395號，中華民國99年4月16日第一審判決（起訴
案號：臺灣臺北地方法院檢察署99年度毒偵字第275號），提起
上訴，本院判決如下：
    主  文
上訴駁回。
    理  由
一、按刑事訴訟法第350條、第361條、第362條、第367條規定，
    不服地方法院之第一審判決而上訴者，須提出上訴書狀，並
    應敘述具體理由，為上訴必備之程式；其所提出之書狀未敘
    述上訴理由，或僅曾以言詞陳述上訴理由者，均應於上訴期
    間屆滿後二十日內補提理由書於第一審法院。惟原審法院對
    上訴書狀有無記載理由，僅應為形式上之審查，認有欠缺，
    且未據上訴人自行補正者，始應定期間先命補正，至於上訴
    理由是否具體，係屬第二審法院審查範圍，不在命補正之列
    （刑事訴訟法第361條之立法意旨參照）。倘上訴人已提出
    上訴理由，但所提非屬具體理由者，應由第二審法院以上訴
    不合法律上之程式，判決駁回之。而所謂具體理由，必係依
    據卷內既有訴訟資料或提出新事證，指摘或表明第一審判決
    有何採證認事、用法或量刑等足以影響判決本旨之不當或違
    法，而構成應予撤銷之具體事由，始克當之；倘僅泛言原判
    決認定事實錯誤、違背法令、量刑失之過重或輕縱，而未依
    上揭意旨指出具體事由，或形式上雖已指出具體事由，然該
    事由縱使屬實，亦不足以認為原判決有何不當或違法者，皆
    難謂係具體理由，俾與第二審上訴制度旨在請求第二審法院
    撤銷、變更第一審不當或違法之判決，以實現個案救濟之立
    法目的相契合，並節制濫行上訴（最高法院97年度台上字第
    892號裁判意旨參照）。又刑罰之量定，本為法院得依職權
    自由裁量之事項，苟於法定刑度之內，予以量定，且客觀上
    並無明顯濫權之情形者，自不容當事人任憑主觀意見，指摘
    其違法、失當。是原判決倘就如何量定其宣告刑之理由，已
    敘明審酌之因素，被告仍泛詞指摘量刑過重，而未提出證據
    資料，以供審查，自難認為其理由已經明確、具體，足以影
    響判決本旨之不當或違法，而構成應予撤銷或變更之具體事
    由，則所提上訴，即非適法。
二、經查：本件上訴人即被告甲○曾有違反多次肅清煙毒條例及
    毒品危害防制條例等前科，其中於民國(一)85年間，因違反肅
    清煙毒條例案件，經本院以79年度上訴字第3174號刑事判決
    分別判處有期徒刑6年、無期徒刑，經最高法院以79年度台
    覆字第22號刑事判決分別駁回上訴確定以及發回更審，經本
    院以80年度上更(一)字第20號刑事判決就上開無期徒刑部分撤
    銷改判有期徒刑12年確定，並經本院以80年度聲字第337號
    刑事裁定應執行有期徒刑16年確定，嗣經本院於97年2月5日
    以97年度聲減字第327號刑事裁定上開有期徒刑6年減為有期
    徒刑3年，並與上開有期徒刑12年，裁定應執行有期徒刑13
    年確定，自79年10月4日起入監執行至85年5月3日假釋付保
    護管束出獄。假釋期間，又於(二)87年間，因違反毒品危害防
    制條例案件，經原審以87年度毒聲字第653號刑事裁定送勒
    戒處所觀察、勒戒後，認有繼續施用毒品之傾向，復經原審
    以87年度毒聲字第822號刑事裁定令入戒治處所施以強制戒
    治，以及88年度毒聲字第119號刑事裁定停止戒治，所餘戒
    治期間付保護管束，88年2月5日停止戒治出所，保護管束期
    滿後，經臺灣臺北地方法院檢察署檢察官於88年9月30日以
    88年度戒毒偵字第32號為不起訴處分確定；(三)87年間，因違
    反毒品危害防制條例案件，經本院以89年度上更(二)緝字第2
    號刑事判決判處有期徒刑1年6月確定；(四)90年間，因違反毒
    品危害防制條例案件，經原審以90年度訴字第331號刑事判
    決各判處有期徒刑8月、有期徒刑7月，應執行有期徒刑1年2
    月確定，及經原審分別以90年度毒聲字第552號刑事裁定送
    強制戒治、91年度毒聲字第208號刑事裁定停止戒治，所餘
    戒治期間付保護管束，91年3月8日停止戒治出所；(五)90年間
    ，因恐嚇取財案件，經原審以90年度易字第1639號刑事判決
    判處有期徒刑9月，本院以91年度上易字第240號刑事判決駁
    回上訴確定。上開如(三)、(四)、(五)所示數罪所處之有期徒刑，
    嗣經裁定應執行有期徒刑3年後，又經本院於97年2月5日以
    97年度聲減字第327號刑事裁定分別減刑有期徒刑4月、有期
    徒刑3月15日、有期徒刑9月及有期徒刑4月15日，定應執行
    之有期徒刑1年6月確定。並自91年3月8日起執行上開如(三)、
    (四)、(五)所示數罪所應執行之有期徒刑1年6月，以及上開如(一)
    所示假釋經撤銷後所應執行之殘刑有期徒刑6年7月22日（裁
    定減刑前之殘刑原為9年7月22日），於98年9月20日縮刑期
    滿執行完畢。仍不知悔改，於上開有期徒刑執行完畢後五年
    以內，復基於施用第一級毒品海洛因之犯意，於99年1月5日
    下午1時45分許為警查獲後，同日經警對其採尿送驗時起回
    溯26小時內之某時許（然應扣除自其為警查獲時起至經警對
    其採尿送驗時起之該段期間），在其臺北市○○街8巷13號
    住處內，以注射針筒注射之方式施用第一級毒品海洛因一次
    。嗣於99年1月5日下午1時45分許，在臺北市○○區○○路
    一段284號前為警查獲，並扣得第一級毒品海洛因一包（淨
    重0.0840公克，驗餘淨重0.0820公克）及其所有供本件犯罪
    預備所用之未使用注射針筒一支。經警對其採尿送驗後確呈
    嗎啡陽性反應等情。原判決依被告於原審審理中之自白、偵
    辦毒品案件尿液檢體委驗單、臺灣尖端先進生技醫藥股份有
    限公司濫用藥物檢驗報告、本院被告前案紀錄表在卷可稽。
    且被告為警查獲時，所扣得之白色粉末一包，經送鑑驗結果
    ，確含有第一級毒品海洛因成分（淨重0.0840公克，驗餘淨
    重0. 0820公克），此亦有交通部民用航空局航空醫務中心
    航藥鑑字第０九九０三一六號毒品鑑定書一份在卷足憑。此
    外，復有第一級毒品海洛因一包及未使用之注射針筒一支扣
    案可資佐證。認定被告係犯毒品危害防制條例第10條第1項
    之施用第一級毒品罪，而被告持有第一級毒品進而施用，持
    有之低度行為為施用之高度行為所吸收，不另論罪。並審酌
    刑法第57條各情狀，量處被告有期徒刑8月，並為相關沒收
    之宣告。被告不服原判決，於99年4月30日提起上訴，其上
    訴意旨僅泛稱：伊於原審審理時已坦承犯行，深具悔意。且
    伊雙親均年邁多病，伊母親更為身心障礙人士，已無法料理
    日常生活，須有人24小時在旁協助，爰請審酌上情，准以諭
    知替代療法治療，以給予伊盡人子之責任及自新之機會云云
    。惟查，原審已詳敘所憑證據與認定之理由，並審酌上訴人
    前因違反毒品危害防制條例之施用毒品案件，先後經觀察、
    勒戒及強制戒治執行完畢後，仍不知戒除，又於上開時、地
    同時施用第一級毒品海洛因、施用為自戕行為、所生危害及
    事後坦承犯行之態度等一切情狀，予以綜合考量後，科刑如
    前所述。原審法院就刑罰裁量職權之行使，既未逾越法定刑
    度，亦未濫用自由裁量之權限，刑度亦屬妥適，核無不當或
    違法之情形。且量刑輕重及應否宣告緩刑，均屬事實審法院
    得依職權自由裁量之事項，上訴人不得任意指摘為違法（最
    高法院71年度台上字第1399號裁判意旨參照）。又97年4 月
    30日修正之毒品危害防制條例第24條亦規定僅檢察官可為附
    命完成戒癮治療之緩起訴處分，而本案既經查獲，並經檢察
    官提起公訴，則原審法院自不得代替檢察官為不起訴或緩起
    訴處分，故原審法院予以審理，亦無不合。上訴人請求予以
    諭知美沙冬替代療法云云，自無理由。至上訴人另指之家庭
    事由，尚可尋求親友或相關社會福利機構協助。從而，上訴
    人上訴意旨僅據其個人家庭事由，請求宣告諭知美沙冬替代
    療法云云，自無所據。是上訴人提起本件上訴，並未依卷內
    既有訴訟資料或提出新事證，指摘或表明原判決有何採證認
    事、用法或量刑等足以影響判決本旨之不當或違法，構成應
    撤銷之具體事由，難認已提出具體之上訴理由，揆諸上開規
    定，其上訴顯屬違背法律上之程式，應予駁回，並不經言詞
    辯論為之。
據上論斷，應依刑事訴訟法第367條前段、第372條，判決如主文
。
中    華    民    國    99    年     5    月   26    日
                  刑事第七庭  審判長法  官   宋明蒼
                                    法  官   楊智勝
                                    法  官   游紅桃
以上正本證明與原本無異。
如不服本判決，應於收受送達後10日內向本院提出上訴書狀，其
未敘述上訴之理由者並得於提起上訴後10日內向本院補提理由書
（均須按他造當事人之人數附繕本）「切勿逕送上級法院」。
                                    書記官   戴伯勳
中    華    民    國    99    年    5     月    26    日

司法院資訊處製作；財團法人民間司法改革基金會備份。
